【裁判字號】    90,簡,3819
【裁判日期】    900726
【裁判案由】    空氣污染防制法
【裁判全文】
高雄高等行政法院簡易判決                        九十年度簡字第三八一九號
    原      告  甲○○
    被      告  台南縣政府
    代  表  人  陳唐山縣長
右當事人間因違反空氣污染防制法事件，原告不服行政院環境保護署中華民國九十年
三月五日（九０）環署訴字第０００一七０號訴願決定，提起行政訴訟。本院判決如
左：
    主  文
原告之訴駁回。
訴訟費用由原告負擔。
    事實及理由
一、原告起訴主張略謂：緣該案件起因於台中市環境保護局稽查人員執行機車路邊攔
    檢稽查而發現未依排放空氣污染定期檢驗以及稽查人員聲稱於現場已給予機車騎
    士定檢通知單及拍照存證並限期七日內定檢完成傳真或寄回環保局。然而，台中
    市環境保護局稽查人員根本沒有攔檢稽查之事實，純係行政機關子虛烏有、憑空
    捏造等語，求予撤銷原處分及訴願決定。被告則以：（一）按空氣污染防制法第
    二條第三款規定：「本法專用名詞定義如下：一、‧‧‧三、汽車：指在道路上
    不依軌道或電力架設，而以原動機行駛之車輛。」第三十九條第一項規定：「使
    用中之汽車應實施排放空氣污染物定期檢驗‧‧‧。」第六十二條第一項規定：
    「未依第三十九條規定實施排放空氣污染物定期檢驗者，處汽車所有人新台幣一
    千五百元以上一萬五千元以下罰鍰‧‧‧。」另，行政院環境保護署八十八年十
    月五日（八八）環署字第００六六四九八號公告：「使用中機器腳踏車所有人應
    每年實施排放空氣污染物定期檢驗乙次。」及八十八年九月十五日（八八）環署
    空字第００六０三０四號令訂定「交通工具違反空氣污染防制法裁罰準則」第二
    條第一款第一目規定：「汽車所有人違反本法第三十九條規定，其罰鍰額度如下
    ：一、機器腳踏車：逾規定期限未實施排放空氣污染物定期檢驗者，新台幣三
    千元。」則被告所為，於法並無違失。（二）查原告所有NFW—285號重型機車於
    民國（下同）八十九年六月二十七日九時五十一分許，行經台中市○○路（忠信
    國小前）時，經台中市環境保護局攔查發現逾規定未實施排放空氣污染物定期檢
    驗，台中市環境保護局於現場給予機車騎士定檢通知單，並限期七日內定檢完成
    傳真或寄回，以便銷案。惟原告未能於期限內函覆，顯已違反空氣污染防制法第
    三十九條規定，台中市環境保護局遂於八十九年十月九日以八九環二字第二六六
    五○號函移請被告辦理處分事宜，案乃移由被告依同法第六十二條規定，處以新
    台幣（下同）三千元處鍰。依據行政院環境保護署八十八年十月五日（八八）環
    署空字第○○六六四九八號函公告：「使用中機器腳踏車實施排放空氣污染物定
    期檢驗，每年應實施排放空氣污染物定期檢驗一次」；且空氣污染防制法第三十
    九條第一項規定：「使用中之汽車（含機車）應實施排放空氣污染物定期檢驗，
    檢驗不符合第三十三條排放標準—之車輛，應於一個月內修復並申請複驗。」其
    「未依第三十九條規定實施排放空氣污染物定期檢驗者，處汽車所有人新台幣一
    千五百元以上一萬五千元以下罰鍰。」同法第六十二條第一項定有明文。是車輛
    所有人、使用人、對其使用中之車輛負有「主動」實施排放空氣污染物「定期檢
    驗」之義務，而非被動等待環保機關之通知。再者，行政院環境保護署就使用中
    機器腳踏車實施排放空氣污染物定期檢驗之區域、頻率及期限，業以公告方式廣
    為週知，並為加強宣導，另依監理機關車籍資料，每年按行車執照原發照月份寄
    發「機車排氣定期檢驗通知單」通知車主辦理定期檢驗；顯見環保機關就定期檢
    驗制度已為必要充分之宣導。是以，原告所有之車逾規定期限實施排放空氣污染
    物定期檢驗，即應受罰。又台中市環境保護局稽查人員攔檢時，發現原告逾規定
    未實施年度定期檢驗，稽查人員於現場已當面交付定檢通知單予機車使用人收執
    及拍照存證，並請速至機車排氣定檢站完成複驗，於七日內將通知單傳真或寄回
    環保局，以便銷案。惟原告既未於每年度依機車行照上原發照月份前往機車定檢
    站實施排氣檢驗，以維護空氣品質，復未於攔檢後依通知於七日內辦理定檢函覆
    ，其違規事實明確，洵堪認定；原告所述，顯係推諉之詞委非可採等語，資為抗
    辯，而請求駁回原告之訴。
二、按空氣污染防制法專用名詞定義如下：「汽車乃指在道路上不依軌道或電力架設
    ，而以原動機行駛之車輛。」、「使用中之汽車應實施排放空氣污染物定期檢驗
    ‧‧‧。」、「未依規定實施排放空氣污染物定期檢驗者，處汽車所有人新台幣
    一千五百元以上一萬五千元以下罰鍰‧‧‧。」為空氣污染防制法第二條第三款
    規定、第三十九條第一項及第六十二條第一項所明定。經查，本件原告騎乘NFW
    —285號重型機車經台中市環境保護局所屬稽查人員於前述時間、地點查獲其逾
    規定未實施排放空氣污染物定期檢驗，該局於現場給予機車騎士定檢通知單，並
    限期七日內定檢完成傳真或寄回，以便銷案，此有告發通知書、稽查紀錄表、照
    片、車籍資料及處分書附該原處分卷可稽，違規事實洵堪認定，被告據以裁處三
    千元罰鍰，揆諸首揭法條規定，並無不合，訴願決定予以維持，亦無違誤。原告
    主張於八十九年六月二十七日時，雖有行經台中市○○路，但未遭台中市政府環
    境保護局攔檢，而其隨便拍照就要原告繳交罰鍰，顯於法不合，況原告並未接到
    任何定檢通知，否則豈有不去定檢之理，台中市政府環境保護局未善盡告知之責
    ，無法令人甘服云云。次查，本件原告所有機車最近之檢驗日為七十九年十一月
    九日，而依據行政院環境保護署八十八年十月五日（八八）環署空字第○○六六
    四九八號函公告：「使用中機器腳踏車實施排放空氣污染物定期檢驗，每年應實
    施排放空氣污染物定期檢驗一次。」且該署就使用中機器腳踏車實施排放空氣污
    染物定期檢驗之區域、頻率及期限，業以公告方式廣為週知，並為加強宣導，每
    年按行車執照原發照月份寄發「機車排氣定期檢驗通知單」通知車主辦理定期檢
    驗，被告對此項事實之陳述，為一般人所周知之事項。則原告於訴願理由中之敘
    明，無非飾詞諉卸。況且，原告一再強調不知定檢通知乙節，亦難辭有過失之情
    事，參諸司法院大法官釋字第二七五號解釋之意旨，亦無從解免其行政罰之責任
    。從而其陳詞指摘原處分及訴願決定違誤，而提起本訴，洵難謂有理由。
三、綜上所述，原告之主張，核無可採，被告所為之原處分，訴願決定予以維持，均
    無不合。原告起訴意旨求予撤銷，為無理由，應予駁回。並不經言詞辯論為之。
四、據上論結，本件原告之訴為無理由，依行政訴訟法第二百三十三條第一項、第一
    百九十五條第一項後段、第九十八條第三項前段，判決如主文。
中      華      民      國      九十    年      七      月    二十六    日
                                高雄高等行政法院第一庭
                                            法      官  林石猛
右為正本係照原本作成。
如不服本判決，應於送達後二十日內，向本院提出上訴狀並表明上訴理由，如於本判
決宣示後送達前提起上訴者，應於判決送達後二十日內補提上訴理由書（須按他造當
事人人數附繕本）。
提起上訴應預繳送達用雙掛號郵票七份（每份三十四元）。
中      華      民      國      九十    年      七      月    二十六    日
                                            法院書記官  洪美智
附註：
行政訴訟法第二百三十五條（第一項、第二項）：
對於適用簡易程序之裁判提起上訴或抗告，須經最高行政法院之許可。
前項許可，以訴訟事件所涉及之法律見解具有原則性者為限。


司法院資訊處製作；財團法人民間司法改革基金會備份。
